【裁判字號】    97,消債更,134
【裁判日期】    971225
【裁判案由】    更生事件
【裁判全文】
臺灣臺中地方法院民事裁定           97年度消債更字第134號
聲請人  乙○○○○○○
代理人  甲○○
上列當事人因消費者債務清理事件聲請更生，本院裁定如下：
    主  文
聲請駁回。
聲請費用由聲請人負擔。
    理  由
一、按債務人與金融機構協商成立者，不得聲請更生或清算，但
    因不可歸責於己之事由，致履行顯有重大困難者，不在此限
    ；本條例施行前，債務人依金融主管機關協調成立之中華民
    國銀行公會會員辦理消費金融案件無擔保債務協商機制與金
    融機構成立之協商，準用前項之規定，消費者債務清理條例
    第１５１條第５項、第６項分別定有明文; 又債務人不能清
    償債務或有不能清償之虞者，得依本條例所定更生或清算程
    序，清理其債務，消費者債務清理條例第３條定有明文。而
    聲請更生或清算不合程式或不備其他要件者，法院應以裁定
    駁回之又聲請更生或清算不合程式或不備其他要件者，法院
    應以裁定駁回之，但其情形可以補正者，法院應定期間先命
    補正，復為同條例第８條所明定。
二、查本件債務人主張其民國９５年１１月間依金融主管機關協
    調成立之中華民國銀行公會會員辦理消費金融案件無擔保債
    務協商機制與中國信託商業銀行金融機構成立協商，每月繳
    款新臺幣（下同）１４９７８元，嗣因其子無法繼續幫忙償
    還，以致於９７年１月毀諾，爰依法聲請更生等語。惟依債
    務人陳報之財務狀況總債務約８２３２７４元，每月薪資收
    入約２１１１４元，依目前金融機構所提供１８０期無息攤
    還之條件，債務人每月約清償４５７４元，即可足額償還，
    清償數額僅佔每月薪資約１／５，尚不及強制執行實行扣薪
    １／３之比例，且遠低於其更生方案所定還款金額９４００
    元，是以本件債務人應無不能清償債務之情事。
三、又經本院依職權向各金融機關債權人函查債務人消費明細紀
    錄顯示，其中８９年１０月於裕國機車行消費１８０００元
    、９０年２月於金泉銀樓消費１２６００元、９１年３月及
    １０月各於萬寶銀樓及金陵銀樓消費１２１００元及１３４
    ３６元、９４年１１月於寶運建設有限公司消費５萬元元、
    ９５年年７月於弘盛電器行消費２６０００元，其他尚有密
    集預借現金及保險費用之支出，皆屬奢侈浪費性質，自屬「
    可歸責」於債務人之原因，而與消費者債務清理條例第１５
    １條第５項之要件不符。
四、債務人之消費內容既如前述，核與消費者債務清理條例第１
    ３４條第４款所稱：「浪費、賭博或其他投機行為，致財產
    顯然減少或負擔過重之債務」等不免責事由相當。而經本院
    函詢債務人之各金融機關債權人，均具狀表示反對債務人之
    更生聲請，顯見本件縱令進入更生程序，亦將因其更生方案
    無法獲致債權人會議通過及本院認可而宣告清算，進而為債
    務人不免責之裁定，徒增程序勞費，應認無宣告更生之實益
    。
五、綜上所述，本件債務人聲請更生，既違背消費者債務清理條
    例第１５１條第５項之規定，亦不符合同條例第３條所定要
    件，且上開欠缺又屬無從補正；又本件縱令進入更生程序，
    亦將因其更生方案無法獲致債權人會議通過及本院認可而宣
    告清算，進而為債務人不免責之裁定，徒增程序勞費，依上
    說明，自應駁回其聲請。
中    華    民    國    97    年    12    月    25    日
                        民事庭法  官  劉正中
上為正本係照原本作成
如不服本裁定，應於裁定送達後10日內，以書狀向本院提出抗告
，並繳納抗告費新臺幣1千元
中    華    民    國    97    年    12    月    25    日
                              書記官  詹世洲


司法院資訊處製作；財團法人民間司法改革基金會備份。
